最高法院刑事判決　　　　　　　　　　　　　　　八十六年度台上字第五九三二號
　　上　 訴　 人　台灣高等法院檢察署檢察官
　　上訴人即被告　乙○○
　　被　　　　告　甲○○
右上訴人等因被告等殺人案件，不服台灣高等法院中華民國八十六年六月二十六日第
二審判決（八十六年度上訴字第一九五八號，起訴案號：台灣台北地方法院檢察署八
十五年度偵字第一三二三二號、同署八十五年度偵緝字第五三四號），提起上訴，本
院判決如左：
    主  文
上訴駁回。
    理  由
一檢察官上訴部分：
查上訴期間為十日，自送達判決後起算，刑事訴訟法第三百四十九條前段定有明文。
本件上訴人台灣高等法院檢察署檢察官因被告甲○○、乙○○殺人案件，經原審判決
後，於民國八十六年七月二十八日送達於上訴人收受，有送達證書附卷可按（見原審
卷第八十五頁），其上訴期間截至八月七日亦已屆滿，其期間之末日又非星期日、紀
念日、或其他休息日，乃竟延至八月八日始行提起上訴，顯已逾期，其上訴自非合法
，應予駁回。
二乙○○上訴部分：
按刑事訴訟法第三百七十七條規定，上訴於第三審法院，非以判決違背法令為理由，
不得為之。是提起第三審上訴，應以原判決違背法令為理由，係屬法定要件。如果上
訴理由狀並未依據卷內訴訟資料，具體指摘原判決不適用何種法則或如何適用不當，
自應認其上訴為違背法律上之程式，予以駁回。本件上訴人乙○○上訴意旨略稱：上
訴人與甲○○係於案發當晚，始經林凌楓之介紹才認識，尤與陳毅恆更無仇怨，上訴
人因見陳毅恆與甲○○發生衝突，在勸解時不小心以機車大鎖敲擊陳毅恆頭部，毫無
犯罪之故意，且與甲○○間，亦無犯意之聯絡，並對陳毅恆因傷致死，無預見之可能
，及因果關係存在，原審遽以傷害致人於死罪論處上訴人罪刑，於法自有違誤等語。
惟卷查原判決依憑上訴人於警訊，及第一審偵、審中之自白、共犯甲○○之供述，證
人林凌楓、王雅萍、馬明忠、蕭信志、柯南國之指證，並有供犯罪所用之機車大鎖一
個扣案，及現場照片、內政部警政署刑事警察局民國八十五年四月十六日局紋字第一
六七號指紋鑑定書附卷可稽，陳毅恆確因外傷性胸腔內出血死亡，亦經檢察官督同法
醫師相驗解剖屍體屬實，製有勘驗筆錄、相驗屍體證明書、驗斷書、現場勘查相片足
資佐證，是上訴人等之傷害行為與陳毅恆死亡結果之發生有因果關係，又甲○○、上
訴人以銳器螺絲起子及鈍器機車大鎖傷害被害人陳毅恆之背部與頭部時，彼等二人既
目擊陳毅恆不支倒地，流血不止，足以引起死亡之結果，於一般人之通常觀念應能預
見，資以認定上訴人有共同傷害人之身體，因而致人於死之事實（為累犯，維持第一
審判決，判處上訴人有期徒刑八年），而以上訴人辯稱：上訴人與甲○○無傷害犯意
之聯絡，又上訴人係要打陳毅恆之手而誤擊其頭部云云，純屬諉卸之詞，不足採信，
上訴人等合力打擊被害人之頭部，刺傷被害人之肩背部致胸腔內出血，彼等主觀上固
非基於殺人之犯意，然在客觀上此種傷害行為，依通常觀念不能謂無致人死亡之預見
，即應負傷害致死加重結果之刑責，於理由中詳加指駁與說明，從形式上觀察，尚無
任何違背法令之情形。又證據之取捨，屬於事實審法院之職權，其取捨苟不違背經驗
法則或論理法則，即不容任意指為違法。本件原審已依其調查相關證據之結果，於判
決中明其認定甲○○於民國八十四年十月間與王雅萍相識，進而交往，引發王女同
居男友陳毅恆不滿，陳毅恆因找尋王女不，頻頻聯絡甲○○未果，甲○○不堪其擾
，遂於八十五年三月三十日凌晨五時許，邀同林凌楓及上訴人同往台北市○○○路○
段四十八號七樓Ｄ室陳毅恆租屋處，欲取回王雅萍之衣物，並與之理論，三人抵達樓
下後，甲○○與上訴人基於共同傷害之犯意聯絡與行為之分擔，甲○○遂順手拿取上
訴人所有，置放於機車前籃之螺絲起子一把及機車大鎖一個帶上七樓，至樓梯口時，
甲○○將機車大鎖交由上訴人持有，至陳毅恆房間後，雙方即生爭執，一言不合，發
生嚴重肢體衝突，甲○○乃基於傷害陳毅恆身體之故意，持螺絲起子，欲朝陳毅恆左
手臂刺擊，惟因陳毅恆閃避，而刺及左背肩胛骨下方，致該處有零點三×零點三公分
傷口之傷害，上訴人亦基於共同傷害犯意，以手持其所有之機車大鎖撞擊陳毅恆頭部
，致其左額部橫裂條狀裂痕長四點零公分周圍皮下出血，傷口不整、頭部左上側四×
三公分血腫各一處，陳毅恆不支倒地，另受有左上臂外側五×三公分皮下出血、左肘
部外側擦傷（表皮傷）、左額有五×六公分皮下出血、頭部左後側六×四公分皮下出
血，甲○○、上訴人在行為當時依通常觀念，均能預見彼等行為，足以導致陳毅恆死
亡，卻於行為後即行逃逸。嗣經王雅萍隨後趕至，電請救護車送醫急救，仍因螺絲起
子自背部左肩胛下方第七、八肋骨間刺入胸腔傷及肺部及心臟，造成胸腔內出血，不
治死亡之證據與理由，並說明上訴人與甲○○間，確有犯意之聯絡與行為分擔，應有
共同正犯之適用，上訴人等之傷害行為，與陳毅恆之死亡，亦有因果關係，亦能預見
其會發生，殊無所指有理由矛盾，或適用法則不當之處。上訴意旨，猶執陳詞為事實
上之爭辯，而未依卷內資料具體指摘原判決關於上訴人部分有如何不適用法則或適用
法則不當之違背法令，其上訴即屬違背法律上之程式，應予駁回。
據上論結，應依刑事訴訟法第三百九十五條前段，判決如主文。
中      華      民      國    八十六    年      十      月      九      日
                              最高法院刑事第三庭
                                  審判長法官  蔡  詩  文
                                        法官  莊  登  照
                                        法官  洪  明  輝
                                        法官  蔡  清  遊
                                        法官  林  文  豐
      右正本證明與原本無異
                                              書  記  官
中      華      民      國    八十六    年      十      月     二十     日
